【裁判字號】    99,交聲,1737
【裁判日期】    991015
【裁判案由】    聲明異議
【裁判全文】
臺灣高雄地方法院交通事件裁定        99年度交聲字第1737號
原處分機關  交通部公路總局高雄區監理所
異  議  人  甲○○
即受處分人
上列受處分人因違反道路交通管理處罰條例案件，對於交通部公
路總局高雄區監理所99年6月3日所為之處分（原處分案號：高監
營裁字第裁80-N00000000號），聲明異議，本院裁定如下：
    主  文
原處分撤銷。
甲○○汽車駕駛人，駕駛汽車經測試酒精濃度超過規定標準，應
處罰鍰新臺幣伍仟元，吊扣普通重型機器腳踏車駕駛執照拾貳個
月，並應接受道路交通安全講習。
    理  由
一、原處分意旨略以：異議人即受處分人甲○○於民國97年10月
    14日晚上7 時50分許，酒後騎乘車號YDZ-316 號普通重型機
    車（下稱系爭機車）上路，行經高雄縣大寮鄉○○路與上寮
    路口，經警攔查進行酒精濃度測試，測得其呼氣酒精值達每
    公升0.81毫克，超過法定標準，依道路交通管理處罰條例第
    35條第1 項第1 款之規定，裁處罰鍰新臺幣（下同）45,000
    元，吊扣普通重型機車駕駛執照12個月，另自99年7 月18日
    起1 年內不得考領駕駛執照，並應參加道路交通安全講習等
    語。
二、聲明異議意旨係以：異議人前開酒後騎乘普通重型機車之行
    為，業經臺灣高雄地方法院檢察署檢察官為緩起訴處分，並
    並已履行緩起訴處分所附向公庫支付40,000元之條件，是原
    處分機關對此罰鍰部分重複開罰，顯然違反「一事不兩罰」
    之原則，為此依法聲明異議，請求撤銷原處分罰鍰之部分等
    語。
三、按汽車駕駛人飲用酒類或其他類似物後，其吐氣所含酒精濃
    度超過每公升0.25毫克，不得駕車；駕駛汽車經測試檢定酒
    精濃度超過標準，處汽車駕駛人罰鍰15,000元以上60,000元
    以下，並當場移置保管該汽車及吊扣駕駛執照1 年，因而肇
    事致人受傷者，並吊扣駕駛執照2 年；道路交通安全規則第
    114 條第2 款、道路交通管理處罰條例第35條第1 項第1 款
    定有明文。次按汽車駕駛人，有第35條第1 項規定之情形時
    ，應接受道路交通安全講習，同條例第24條第1 項第2 款亦
    有規定。
四、經查：
  (一)本件異議人於97年10月14日晚上7 時50分許酒後騎乘系爭機
    車，行經高雄縣大寮鄉○○路與上寮路口，經測試檢定其呼
    氣酒精濃度達每公升0.81毫克而超過法定標準，為警掣單舉
    發，嗣經原處分機關予以上開裁罰等情，有本件舉發違反道
    路交通管理事件通知單、交通部公路總局高雄區監理所高監
    營裁字第裁80-N00000000號違反道路交通管理事件裁決書及
    酒精濃度測試報告各1 紙在卷可稽（見本院卷第8 至9 頁）
    ；又異議人上開公共危險犯行，經警移送臺灣高雄地方法院
    檢察署，該署檢察官於97年11月12 日以97年度偵字第30078
    號為緩起訴處分，緩起訴期間為1 年，並命異議人應於緩起
    訴處分確定日起3 個月內對公庫支付40,000元，而異議人已
    依規定繳納，該緩起訴處分亦於98年12月15日期滿而未經撤
    銷等情，復經本院依職權調取前開偵查、執行卷宗（97年度
    緩字第4584號）核閱屬實，是此部分之事實，應可認定。
  (二)又一行為同時觸犯刑事法律及違反行政法上義務規定者，依
    刑事法律處罰之。但其行為應處以其他種類行政罰或得沒入
    之物而未經法院宣告沒收者，亦得裁處之。前項行為如經不
    起訴處分或為無罪、免訴、不受理、不付審理之裁判確定者
    ，得依違反行政法上義務規定裁處之，行政罰法第26條復定
    有明文。參諸該條之立法理由，明確揭示：「一、行為同時
    觸犯刑事法律及違反行政法上義務規定時，由於刑罰與行政
    罰同屬對不法行為之制裁，而刑罰之懲罰作用較強，故依刑
    事法律處罰，即足資警惕時，實無一事二罰再處行政罰之必
    要。且刑事法律處罰，由法院依法定程序為之，較符合正當
    法律程序，應予優先適用。但罰鍰以外之沒入或其他種類行
    政罰，因兼具維護公共秩序之作用，為達行政目的，行政機
    關仍得併予裁處，故為第一項但書規定。」是在刑罰與行政
    罰之處罰目的相同且處罰手段相同之情形，若依刑事法律處
    罰，即足以警惕行為人，則無再對行為人處以行政罰或罰鍰
    之必要，但例外在沒入或其他種類行政罰，因兼具維護公共
    秩序之作用，為達行政目的，行政機關仍得對行為人併予裁
    處。至被告經檢察官為「緩起訴處分」者，固於緩起訴處分
    期滿未經撤銷時，與不起訴處分確定之效果相同，非有刑事
    訴訟法第260 條之事由，不得對於同一案件再行起訴，惟94
    年2 月5 日公布之行政罰法第26條第2 項，既僅臚列「不起
    訴處分或無罪、免訴、不受理、不付審理之裁判確定者」，
    未將91年2 月8 日即已增定公布之「緩起訴處分」一併納入
    ，自應認係立法者有意排除。再者，被告經檢察官為緩起訴
    處分者，仍認為其成立死刑、無期徒刑或最輕本刑3 年以上
    有期徒刑以外之罪，僅係法律賦予檢察官一定之裁量權，於
    檢察官參酌刑法第57條所列事項及公共利益之維護後，認對
    被告以緩起訴為適當時，得對被告為緩起訴處分，非指被告
    不成立刑事犯罪，故與上開行政罰法第26條第2 項列舉之不
    起訴處分、無罪、免訴、不受理、不付審理之情形迥異，而
    類似於法院對被告所為之緩刑宣告。況檢察官對被告為緩起
    訴處分，並命被告應於一定期間內遵守或履行刑事訴訟法第
    253 條之2 第1 項各款所定之緩起訴處分條件，該等緩起訴
    處分條件名義上雖非刑罰，但仍係一種特殊的處遇措施，足
    以減少被告之財產或課予被告一定之義務，性質上屬於干預
    人民自由、權利之處分，與刑事制裁無異，實質上為刑事處
    罰。故檢察官為緩起訴處分並命向公庫支付一定金額者，該
    款項解釋上亦屬道路交通管理處罰條例第35條第8 項所規定
    之罰金，監理機關雖不得再為行政裁罰，惟若行為人所支付
    之緩起訴處分金，未達道路交通管理處罰條例第92條第3 項
    所訂最低罰鍰基準規定者，依該條例第35條第8 項之規定，
    即須補繳不足最低罰鍰之部分，始為適法（臺灣高等法院暨
    所屬法院97年度法律座談會刑事類提案第39號參照），從而
    ，檢察官對被告所為之緩起訴處分，仍應有行政罰法第26條
    第1 項「一行為不二罰」規定之適用。本件異議人既於原處
    分機關裁處行政罰前，即經檢察官為上開附加命異議人向公
    庫支付40,000元之緩起訴處分確定，緩起訴期間並已屆滿，
    而該緩起訴處分條件依前開說明，係一種特殊的處遇措施，
    性質上屬於干預人民財產權之處分，實質上係刑事處罰無疑
    。又關於上開緩起訴處分金，解釋上應屬罰金，已如前述，
    而因異議人所支付之緩起訴處分金，未達違反道路交通管理
    事件統一裁罰基準表所定機器腳踏車之最低罰鍰45,000元，
    揆諸上開說明，須再補繳不足最低罰鍰之金額即5,000 元。
    原處分機關就異議人同一酒後駕車行為，再予裁處45,000元
    ，就40,000元已重覆處罰之部分，於法自有未合。
  (三)再本件異議人酒後駕車乃單一交通違規行為，有關其處罰效
    果之吊扣駕駛執照、施以道路交通安全講習，與該交通違規
    行為是否存在均無從分離。異議人對於原處分關於罰鍰部分
    ，既已聲明異議，則關於吊扣其重型機車普通駕駛執照及施
    以道路交通安全講習部分，本院自仍應併予審理。經查，異
    議人確有於上開時地酒後騎乘系爭機車之行為，如前所述，
    則原處分機關依道路交通管理處罰條例第35條第1 項第1 款
    、第24條第1 項第2 款規定，裁處吊扣異議人普通重型機器
    腳踏車駕駛執照12個月及施以道路交通安全講習，當無違誤
    。
  (四)綜上所述，原處分機關裁處異議人45,000元之罰鍰，就其中
    已重複處罰之40,000元部分，於法不合，另就扣除前開重覆
    處罰部分後所餘之罰鍰5,000 元，以及吊扣異議人普通重型
    機器腳踏車駕駛執照12個月、接受道路交通安全講習部分，
    於法固無違誤，惟原處分既有上述瑕疵，自無可維持，應由
    本院將原處分全部撤銷，自為裁定如主文第2 項所示。
據上論斷，應依道路交通管理處罰條例第35條第1 項第1 款、第
24條第1 項第1 款、第2 款，道路交通案件處理辦法第20條前段
，裁定如主文。
中    華    民    國    99    年    10    月    15    日
                      交通法庭  法  官  許勻睿
以上正本證明與原本無異。
如不服本裁定應於送達後5日內向本院提出抗告狀。
中    華    民    國    99    年    10    月    15    日
                                書記官  王芷鈴

司法院資訊處製作；財團法人民間司法改革基金會備份。
